【裁判字號】    97,抗,249
【裁判日期】    971110
【裁判案由】    返還擔保金
【裁判全文】
臺灣高等法院臺南分院民事裁定           97年度抗字第249號
抗  告  人  乙○○
相  對  人  甲○○
抗告人因與相對人間返還擔保金事件，對於中華民國97年7月31
日臺灣臺南地方法院97年度聲字第827號裁定提起抗告，本院裁
定如下：
    主  文
抗告駁回。
抗告訴訟費用新台幣壹仟元由抗告人負擔。
    理  由
一、抗告意旨略以：抗告人與相對人間假扣押擔保請求損害賠償
    事件，雖經判決確定（臺灣高等法院台中分院96年度上字第
    295號、最高法院97年度台上字第1226號判決），但抗告人
    就該確定判決已提起再審之訴，現繫屬於臺灣高等法院台中
    分院審理中，難認訴訟已告終結，且原確定判決存有適用法
    規顯有錯誤之違法及抗告人發現未經斟酌之新證據，足認相
    對人確有故意侵權行為而應負損害賠償責任，原法院自不應
    准許發還擔保物，爰依法提起抗告等語。
二、按訴訟終結後，供擔保人證明已定20日以上之期間，催告受
    擔保利益人行使權利而未行使者，或法院依供擔保利益人之
    聲請，通知受擔保利益人於一定期間內行使權利並向法院為
    行使權利之證明而未證明者，法院應依供擔保人之聲請，以
    裁定命返還其提存物或保證書，民事訴訟法第104條第1項第
    3款定有明文。此項規定，於其他依法令供訴訟上之擔保者
    準用之，同法第106條亦定有明文。是其所謂「訴訟終結」
    ，係指依假扣押所保全之請求提起之本案訴訟終結；如供擔
    保人未提起本案訴訟時，則指假扣押裁定及假扣押執行程序
    均不存在者而言。按法院定擔保金額而為准許假扣押或免為
    假扣押之裁定者，該項擔保乃為保障受擔保利益人可能因不
    當假扣押或免為假扣押受有損害而設，換言之，係備供受擔
    保利益人因假扣押或免為假扣押所受損害之賠償，是以，民
    事訴訟法第104條第1項第3款所稱之「受擔保利益人行使權
    利」，乃指行使其因不當假扣押或免為假扣押所受損害之賠
    償請求權而言。再按民事訴訟法第104條第1項第3款所謂受
    擔保利益人行使其權利，應指行使因供擔保人惹起訴訟行為
    所生之損害賠償請求權而言（最高法院79年度台抗字第118
    號、84年度台抗字第245號、87年度台抗字第681號、93年度
    台抗字第281號裁定參照）。
三、經查：相對人與抗告人間因清償債務事件，相對人為擔保假
    扣押，前遵原法院89年度裁全字第4188號民事裁定，提存新
    臺幣（下同）3,563,873元以為擔保，並聲請原法院執行假
    扣押（89年度執全字第2292號）在案，茲因抗告人提供10,7
    00,000元為擔保，以原法院90年度存字第3726號提存在案，
    而免為假扣押執行，嗣相對人就上開假扣押事件提起本案訴
    訟，業已判決敗訴確定（臺灣高等法院臺中分院93年度上更
    (一)字第58號、重上更(一)字第36號判決），相對人已於民國（
    下同）96年5月28日具狀撤回假扣押執行，並經原法院執行
    處撤銷相對人假扣押強制執行（見本院調閱原審89年度裁全
    字第4188號卷末）。相對人並以存證信函催告抗告人於函到
    20內行使權利，抗告人亦已起訴請求假扣押損害賠償，業經
    判決抗告人全部敗訴確定在案，此有上開民事裁定、原法院
    89年度存字第2584號提存書、國庫存款收款、存證信函影本
    暨回執、苗栗地方法院96年度訴字第236號、臺灣高等法院
    台中分院96年度上字第295號、最高法院97年度台上字第122
    6號民事判決、確定證明書（見原審卷第3-20、27頁）在卷
    足憑，並經本院調閱上開卷宗核閱無誤，自堪認請求假扣押
    損害賠償之本案訴訟業已終結。抗告意旨雖稱：其已於97年
    7月29日就上開民事確定判決提起再審之訴（臺灣高等法院
    臺中分院97年度再字第14號），認原確定判決有適用法規顯
    有錯誤及發現新證據之情事，足認相對人確有故意侵權而應
    負損害賠償責任云云，惟抗告人就上開確定判決提起再審之
    訴，實乃另一訴訟，且該再審訴訟業已判決抗告人敗訴在案
    ，亦有判決書附於本院卷末可稽，實無從認假扣押擔保之本
    案訴訟尚未終結，抗告人所辯即無足採。原法院以相對人所
    為聲請符合民事訴訟法第104條第1項第3款規定，裁定准予
    發還擔保物，於法並無違誤。抗告意旨指摘原裁定不當，求
    予廢棄，為無理由，應予駁回。
據上論結，本件抗告為無理由，爰依民事訴訟法第495條之1、第
449條第1項、第95條、第78條，裁定如主文。
中    華    民    國    97    年    11    月    10    日
                  民事第三庭 審判長法  官  陳光秀
                                   法  官  李文賢
                                   法  官  莊俊華
上為正本係照原本作成。
如不服本裁定，僅得於收受本裁定正本送達後10日內以適用法規
顯有錯誤為理由，向本院提出再抗告狀（須附繕本）依法應繳納
抗告費新台幣1千元，並委任律師為訴訟代理人，經本院許可後
始可再抗告於最高法院。
中    華    民    國    97    年    11    月    11    日
                                   書記官  吳銘添
【附記】
民事訴訟法第495條之1第2項準用同法第466條之1第1、2項規定
：
(1)對於第二審判決上訴，上訴人應委任律師為訴訟代理人。但上
  訴人或其法定代理人具有律師資格者，不在此限。
(2)上訴人之配偶、三親等內之血親、二親等內之姻親，或上訴人
  為法人、中央或地方機關時，其所屬專任人員具有律師資格並
  經法院認為適當者，亦得為第三審訴訟代理人。
民事訴訟法第466條之2：
  上訴人無資力委任訴訟代理人者，得依訴訟救助之規定，聲請
  第三審法院為之選任律師為其訴訟代理人。


司法院資訊處製作；財團法人民間司法改革基金會備份。
